臺灣新竹地方法院刑事判決
110年度訴字第330號
公  訴  人  臺灣新竹地方檢察署檢察官
被      告  陳志綋



指定辯護人  本院公設辯護人周凱珍
上列被告因違反毒品危害防制條例案件，經檢察官提起公訴（10
9年度偵字第14068號)，本院判決如下：
    主  文
陳志綋犯販賣第三級毒品而混合二種以上之毒品未遂罪，處有期
徒刑壹年拾壹月。緩刑伍年，緩刑期間付保護管束，並應於本判
決確定之日起貳年內，向指定之政府機關、政府機構、行政法人
、社區或其他符合公益目的之機構或團體提供貳佰肆拾小時之義
務勞務；且應於本判決確定之日起壹年內，完成法治教育課程參
場次。
扣案如附表各編號所示之物，均沒收。
    事  實
一、陳志綋明知4-甲基甲基卡西酮、硝甲西泮（硝甲氮平）、氯
    乙基卡西酮，係毒品危害防制條例第2條第2項第3款所列管
    之第三級毒品，亦知悉毒品咖啡包常同時混雜毒品危害防制
    條第2條第2項第3款所定之毒品成分，依法不得販賣，竟基
    於販賣混合第三級毒品以營利之犯意，於民國109年9月至10
    月間某時許，透過其所持用之IPHONE6S手機聯繫，在臺中市
    沙鹿區某址，向真實姓名年籍不詳、微信（WeChat）通訊軟
    體（下稱微信）暱稱為「得來速營」之人，以每包新臺幣（
    下同）400元、共8,000元之價格，購入含有上揭毒品成分之
    毒品咖啡包20包，復透過其所持用之IPHONE SE手機，上網
    登入其所申設、暱稱為「台中口渴專線」之抖音（TITOK）
    社交軟體（下稱抖音）帳號，刊登「台中營」、「台中有感
    現貨發行」意指販售毒品咖啡包之訊息。嗣為新北市政府警
    察局新莊分局員警於109年12月3日下午4時許上網巡邏發現
    ，乃喬裝買家，分別透過渠所申設、暱稱為「走到啡」之抖
    音帳號、暱稱為「77」之微信帳號，與陳志綋所申設之上揭
    「台中口渴專線」微信帳號、暱稱為「Z先生」之抖音帳號
    聯繫，並虛偽承諾願以11,000元之對價，承購上揭毒品咖啡
    包20包，迄陳志綋同意後，雙方即相約在新竹市○區○○路0段
    000號前見面交易，迨於109年12月3日晚間9時35分許，陳志
    綋依約前往上揭交易地點，且交付上揭毒品咖啡包20包予喬
    裝買家員警之際，旋遭員警依法逮捕，因而未遂，員警復扣
    得如附表編號1至3所示之物，其後員警將附表編號1所示之
    毒品咖啡包送鑑定，確認含有上揭毒品成分，因而查獲。
二、案經新北市政府警察局新莊分局報告臺灣新竹地方檢察署檢
    察官偵查起訴。
　　理  由
壹、程序方面
一、按被告以外之人於審判外之陳述，經當事人於審判程序同意
    作為證據，法院審酌該言詞陳述或書面陳述作成時之情況，
    認為適當者，得為證據。當事人、代理人或辯護人於法院調
    查證據時，知有刑事訴訟法第159條第1項不得為證據之情形
    ，而未於言詞辯論終結前聲明異議者，視為有前項之同意。
    刑事訴訟法第159條之5第1項、第2項分別定有明文。經查，
    本判決所引用以下被告以外之人於審判外之陳述，迄本案言
    詞辯論終結前，公訴人、被告及辯護人均未表示異議，本院
    審酌上開證據作成時，並無違法或不當之情況，又均無證明
    力明顯過低之情形，因認上開證據方法均適當得為證據，依
    上揭規定，應均有證據能力。
二、第按，本判決所引用其餘所依憑判斷之非供述證據，亦無證
    據證明係違反法定程序所取得，或其他不得作為證據之情形
    ，且與本案待證事實間復具有相當關聯性，依刑事訴訟法第
    158條之4規定之反面解釋，亦均有證據能力。
貳、實體方面　　　　
一、認定犯罪事實所憑之證據及認定之理由：
　㈠上開犯罪事實，業據被告於警詢及偵查中、本院準備程序及
    審理時均坦承不諱（偵字第14068號卷第6至8、43至44頁、
    本院卷第47至49、95頁），並有新北市政府警察局新莊分局
    新莊派出所警員109年12月3日職務報告1份（偵字第14068號
    卷第9頁）、新北市政府警察局新莊分局搜索扣押筆錄及扣
    押物品目錄表1份（偵字第14068號卷第12至14頁）、查獲現
    場及扣案物品照片5張（偵字第14068號卷第20至21頁）、警
    方與被告對話譯文1份（偵字第14068號卷第22至24頁）、手
    機畫面翻拍照片21張（偵字第14068號卷第25至28頁）、內
    政部警政署刑事警察局109年12月24日刑鑑字第1098034208
    號鑑定書1份（偵字第14068號卷第57至58頁）附卷足憑，復
    有扣案如附表各編號所示之物可佐，足徵被告前開任意性自
    白與事實相符，均堪予採信。
　㈡又毒品危害防制條例所定之販賣毒品罪，固以行為人有營利
    之目的，惟所稱「營利」，非限於現實金錢之授受以賺取價
    差一端，倘行為人販入或賣出毒品，主觀上係出於為自己計
    算而獲取利益之意思，客觀上則採以偷斤減兩（如：自行刮
    取毒品而施用）、降低品質（如：自行摻入添加物，用以降
    低毒品純度）等方式為之者，縱其間未有價格上之差距，然
    行為人既藉此販賣行為以獲取利益，仍應謂與販賣之要件無
    悖。經查，被告係以8,000元之價格販入毒品咖啡包20包，
    再以11,000元之價格販賣上開毒品予喬裝買家之員警，被告
    係因在外面欠錢因而販賣毒品等情，業據被告於偵查中陳述
    甚詳（偵字第14068號卷第43至44頁），則被告前開販賣毒
    品咖啡包之犯行顯然有從中賺取價差之目的，是依前開說明
    ，被告就上開犯行應有藉販賣第三級混合毒品營利之意圖至
    明。
　㈢從而，本案事證明確，被告上開犯行，堪予認定，應依法論
    科。　　
二、論罪科刑：
　㈠109年7月15日修正施行之毒品危害防制條例增定第9條第3項
    ，謂：「犯前5條之罪（按即毒品危害防制條例第4條至第8
    條）而混合二種以上之毒品者，適用其中最高級別毒品之法
    定刑，並加重其刑至二分之一。」該條項所稱之「混合」，
    係指將二種以上之毒品摻雜調合，無從區分而言（如置於同
    一包裝）。考其立法目的，係因目前毒品查緝實務，施用混
    合毒品之型態日益繁多，且因混合毒品之成分複雜，施用後
    所造成之危險性及致死率均高於施用單一種類者，為加強遏
    止混合毒品之擴散，爰增定犯毒品危害防制條例第4條至第8
    條之罪，而有混合二種以上毒品之情形者，加重其刑至二分
    之一。此規定係就犯罪類型變更之個別犯罪行為予以加重，
    當屬刑法分則加重之性質而成為另一獨立之罪。經查，被告
    所販賣之毒品咖啡包（即附表編號1）經送鑑定結果，含有
    三種第三級毒品，有附表編號1所示之鑑定書附卷可參，係
    同一包裝內摻雜調合有二種以上之毒品，自屬該項所稱之混
    合二種以上之毒品。
　㈡核被告所為，係犯毒品危害防制條例第9條第3項、第4條第6
    項、第3項之販賣第三級毒品而混合二種以上之毒品未遂罪
    。又被告持有第三級毒品之低度行為，為其販賣之高度行為
    所吸收，不另論罪。起訴書認被告所為，係犯毒品危害防制
    條例第4條第6項、第3項之販賣第三級毒品未遂罪嫌，漏未
    論及毒品危害防制條例第9條第3項，尚有未恰，惟因其社會
    基本事實相同，且經本院準備程序、審理時當庭告知被告所
    犯法條（本院卷第48、95頁），已無礙被告防禦權之行使，
    爰依刑事訴訟法第300條之規定變更起訴法條。
　㈢加重事由：
　　就被告所犯販賣第三級毒品而混合二種以上之毒品未遂罪，
    應依毒品危害防制條例第9條第3項之規定，除適用其中最高
    級別即販賣第三級毒品之法定刑外，並加重其刑。
　㈣減輕事由：
　⒈按毒品危害防制條例第17條第2項規定：「犯第四條至第八條
    之罪於偵查及歷次審判中均自白者，減輕其刑。」經查，被
    告就上開犯行，於偵查及審判中均自白犯罪事實在卷，自有
    毒品危害防制條例第17條第2項規定之適用，應依法減輕其
    刑。並依法先加後減之。
　⒉被告已著手於本案販賣第三級混合毒品之犯行，因係員警實
    施誘捕偵查而僅得論以未遂，爰依刑法第25條第2項之規定
    減輕其刑。並依法遞減之。
　⒊被告之辯護人請求本院就被告所涉犯行依刑法第59條酌量減
    輕其刑等語，然按，刑法第59條之酌量減輕其刑，必須犯罪
    另有特殊之原因與環境等在客觀上足以引起一般同情，認為
    即予宣告法定低度刑期猶嫌過重者，始有其適用。至行為人
    之犯罪動機為何，犯罪所得之多寡及其主觀惡性、犯後態度
    等，僅屬得於法定刑內審酌量刑之標準，不得據為酌量減輕
    之理由。查毒品於國內流通氾濫，危害國民健康至鉅，已為
    眾所週知，然被告知悉毒品為法律嚴禁之違禁物，染毒更能
    令人捨身敗家，毀其一生，竟甘冒重典，無視毒品對於他人
    之危害，而被告所涉販賣毒品犯行，已適用毒品危害防制條
    例第17條第2項、刑法第25條第2項之規定減輕其刑，業如前
    述，再者，衡以被告所犯販賣毒品之行為，其動機非僅單純
    供己施用，更係欲出售他人牟利，又被告販賣之毒品咖啡包
    鑑驗出之毒品純度雖然不高，然混合毒品施用後所造成之危
    險性及致死率均高於施用單一種類，造成危害國民身心健康
    之危險性非輕，依被告客觀之犯行與主觀之惡性加以考量，
    難認有何特殊之原因與環境足以引起一般同情，而認其上開
    犯行，顯無法引起一般人之同情或憫恕，自應為其行為負責
    ，難認有何情輕法重，在客觀上足以引起一般同情而顯可憫
    恕之處，被告自無再適用刑法第59條規定酌減其刑之餘地。
　㈤爰以行為人之責任為基礎，審酌被告販賣第三級混合毒品，
    助長施用毒品之惡習，戕害國民身心健康，間接危害社會治
    安，實屬不該；惟念被告自始坦承犯行之犯後態度，參以被
    告本案販賣毒品犯行，僅止於未遂階段，被告就本案犯行復
    未有實際金錢所得，並參酌販賣之毒品數量，暨其素行、犯
    罪之動機、目的、手段及被告自述高職肄業之智識程度，目
    前從事餐廳廚師工作，家庭經濟狀況勉持（本院卷第95頁）
    等一切情狀，量處如主文所示之刑，以資懲儆。
　㈥被告前因詐欺案件，經臺灣臺中地方法院以106年度訴字第22
    27號判決有期徒刑1年6月，緩刑3年確定，因緩刑期滿未經
    撤銷，其刑之宣告失其效力，視為未曾受有期徒刑之宣告，
    此有臺灣高等法院被告前案紀錄表在卷可稽，其因一時失慮
    致罹刑典，犯後始終坦承犯行，堪認頗具悔意，經本案之偵
    審程序，當知所警惕，信無再犯之虞，本院認其所宣告之刑
    以暫不執行為適當，爰依刑法第74條第1項第1款之規定，併
    予宣告緩刑5年，以啟自新。又為期被告能建立正確之價值
    觀，並參酌其所犯情節等情，依刑法第74條第2項第5款之規
    定，命其應於判決確定之日起2年內，向指定之政府機關、
    政府機構、行政法人、社區或其他符合公益目的之機構或團
    體，提供240小時義務勞務，及依刑法第74條第2項第8款規
    定，命被告應於本判決確定之日起1年內，完成法治教育課
    程3場次，並依同法第93條第1項第2款之規定，於緩刑期間
    內付保護管束。倘被告違反上開規定應行之負擔情節重大者
    ，依刑法第75條之1第1項第4款之規定，得由檢察官聲請撤
    銷其緩刑之宣告，附此敘明。
三、沒收：　　
　㈠按對於犯販賣第三級毒品罪所查獲毒品之「沒收」，毒品危
    害防制條例並無特別規定，但該行為既已構成犯罪，則該毒
    品即屬不受法律保護之違禁物，自應回歸刑法之適用，依刑
    法第38條第1項之規定「沒收」之。查扣案如附表編號1所示
    之第三級毒品，為被告販賣第三級混合毒品未遂犯行之物，
    且鑑驗出第三級毒品成分，當屬違禁物，爰依刑法第38條第
    1項規定宣告沒收；又盛裝前開毒品之各包裝袋，仍會殘留
    微量毒品而無法完全析離，是就該等包裝袋應整體視為毒品
    ，併予諭知沒收之；至於鑑驗耗損之毒品部分，因已滅失，
    自無庸併予宣告沒收。
　㈡另扣案如附表編號2、3之物品，係被告所有，用以於本案販
    賣第三級混合毒品犯行，業據被告於偵查及本院準備程序中
    均供承在卷（偵字第14068號卷第43頁反面、本院卷第48頁
    ），均應依毒品危害防制條例第19條第1項之規定，不問屬
    於犯罪行為人與否，宣告沒收之。
據上論斷，應依刑事訴訟法第299條第1項前段、第300條，判決
如主文。
本案經檢察官陳子維提起公訴，檢察官劉得為、林李嘉到庭執行
職務。　　
中　　華　　民　　國　　110 　年　　10　　月　　20　　日
　　　　　　　　　刑事第三庭　　審判長法　官  賴淑敏
　　　　　　　　　　　　　　　　　　　法　官  黃怡文
　　　　　　　　　　　　　　　　　　　法　官  王靜慧
以上正本證明與原本無異。
如不服本判決應於收受判決後20日內向本院提出上訴書狀，並應
敘述具體理由。其未敘述上訴理由者，應於上訴期間屆滿後20日
內向本院補提理由書(均須按他造當事人之人數附繕本)「切勿逕
送上級法院」。
中　　華　　民　　國　　110 　年　　10　　月　　20　　日
                                      書記官  林曉郁 
附錄本案論罪科刑法條：
毒品危害防制條例第4條
製造、運輸、販賣第一級毒品者，處死刑或無期徒刑；處無期徒
刑者，得併科新臺幣三千萬元以下罰金。
製造、運輸、販賣第二級毒品者，處無期徒刑或十年以上有期徒
刑，得併科新臺幣一千五百萬元以下罰金。
製造、運輸、販賣第三級毒品者，處七年以上有期徒刑，得併科
新臺幣一千萬元以下罰金。
製造、運輸、販賣第四級毒品者，處五年以上十二年以下有期徒
刑，得併科新臺幣五百萬元以下罰金。
製造、運輸、販賣專供製造或施用毒品之器具者，處一年以上七
年以下有期徒刑，得併科新臺幣一百五十萬元以下罰金。
前五項之未遂犯罰之。
毒品危害防制條例第9條第3項
犯前五條之罪而混合二種以上之毒品者，適用其中最高級別毒品
之法定刑，並加重其刑至二分之一。
附  表：
編號 扣押物品名稱、數量 是否沒收 備註 1 毒品咖啡包20包（含包裝袋20只，驗前總淨重約152.40公克，鑑定結果檢出第三級毒品4-甲基甲基卡西酮【驗前總純質淨重共約1.52公克】、微量第三級毒品硝甲西泮（硝甲氮平）、氯乙基卡西酮） 是 ⒈保管字號：110年度院安字第47號 ⒉鑑定結果參內政部警政署刑事警察局109年12月24日刑鑑字第1098034208號鑑定書（偵字第14068號卷第57至58頁） 2 IPhone6S手機1支（IMEI碼：000000000000000） 是 保管字號：110年度院保字第548號 3 IPhoneSE手機1支（含SIM卡1張，門號：0000000000，IMEI碼：000000000000000） 是 同上